【裁判字號】    98,審救,103
【裁判日期】    980611
【裁判案由】    訴訟救助
【裁判全文】
臺灣臺北地方法院民事裁定             98年度審救字第103號
聲  請  人  甲○○
            乙○○
共      同
代  理  人  陳豪杉律師
上列聲請人與臺北縣私立佑名汽車駕駛人訓練班間98年度審勞訴
字第133號請求給付資遣費等事件，聲請人聲請訴訟救助，本院
裁定如下：
    主  文
聲請駁回。
    理  由
一、按當事人無資力支出訴訟費用者，依民事訴訟法第一百零七
    條規定，法院固應依聲請准予救助，惟此項請求救助之事由
    ，依同法第一百零九條第二項、第二百八十四條之規定，應
    提出能即時調查之證據以釋明之。而法院調查聲請人是否無
    資力支出訴訟費用，專就聲請人提出之證據為之，如聲請人
    並未提出證據，或依其提出之證據，未能信其無資力支出訴
    訟費用之主張為真實，即應將其聲請駁回，並無調查之必要
    （最高法院26年滬抗字第34號判例意旨參照）。
二、而民事訴訟法第一百零七條所謂無資力，係指窘於生活，且
    缺乏經濟上之信用（最高法院18年抗字第260號、43年台抗
    字第152號判例意旨參照）；申言之，若非取給於自己或家
    族所必需之生活費不能支出訴訟費用，且無籌措款項以支出
    訴訟費用之信用技能，方能謂之為無資力支出訴訟費用。再
    者，「經法律扶助基金會准予法律扶助之無資力者，其於訴
    訟程序中，向法院聲請訴訟救助時，應准予訴訟救助；但另
    有不符法律扶助事實之證明者，不在此限」，法律扶助法第
    六十二條亦定有明文。是法院仍得就當事人資力是否符合民
    事訴訟法之訴訟救助要件進行審查，非絕對受財團法人法律
    扶助基金會審酌之拘束。
三、本件聲請意旨略以：其目前並無工作收入，無力支出訴訟費
    用，已向財團法人法律扶助基金會臺北分會申請法律扶助並
    獲准，為此聲請訴訟救助等語。經查：
  (一)聲請人就與臺北縣私立佑名汽車駕駛人訓練班間請求給付資
    遣費等事件，現由本院以98年度審勞訴字第133號受理中，
    雖聲請人業向財團法人法律扶助基金會臺北分會申請法律扶
    助，經該分會審查後准予扶助，有該基金會臺北分會資力審
    查表在卷可稽。
  (二)然查，本件聲請人甲○○係請求臺北縣私立佑名汽車駕駛人
    訓練班給付新台幣（下同）91,582元本息，及發給服務證明
    書，就請求金錢給付部分，訴訟標的金額為91,582元，應徵
    第一審裁判費用核為1,000元，發給服務證明書部分為非因
    財產權而起訴者，應徵收裁判費3,000元，合計應徵第一審
    裁判費4,000元；聲請人乙○○係臺北縣私立佑名汽車駕駛
    人訓練班給付112,492元本息，及發給服務證明書，就請求
    金錢給付部分，訴訟標的金額為112,492元，應徵第一審裁
    判費用核為1,220元，發給服務證明書部分為非因財產權而
    起訴者，應徵收裁判費3,000元，合計應徵第一審裁判費為
    4,220元。
  (三)惟依本院職權調閱之聲請人稅務電子閘門財產所得調件明細
    表所載，聲請人甲○○97年度有薪資所得收入492,020元，
    另有84年份之福特汽車一輛；至於聲請人乙○○則有薪資所
    得483,940元，復有位於臺中市、臺北市之土地共四筆，公
    告現值共計464,080元；雖聲請人已與臺北縣私立佑名汽車
    駕駛人訓練班終止勞動契約關係，但扣除97年度生活必要費
    用後，以聲請人去年度收取之薪資所得數額，暨其所有之動
    產、不動產價值觀察，堪認聲請人目前尚有措款項以支出訴
    訟費用之信用技能，且尚未達窘於生活、乏經濟信用之程度
    。
  (四)綜此，聲請人顯有相當之資力，要難認為其已符合法律扶助
    之要件，以本件訴訟裁判費僅4,000元、4,220元之情況，聲
    請人斷無不能繳納之可能。是以，聲請人顯不符合法律扶助
    法所定得受扶助之要件，本件仍應適用民事訴訟法有關訴訟
    救助之規定，茲因本院就聲請人是否符合民事訴訟法訴訟救
    助之要件，得自為審查，不受財團法人法律扶助基金會審酌
    之拘束，已如前述。故而本件聲請人既非無資力支出訴訟費
    用之人，則其聲請訴訟救助，即非有據，不應准許，應予駁
    回。
四、爰裁定如主文。
中    華    民    國    98    年    6     月    11    日
                  勞工法庭    法  官  賴錦華
以上正本係照原本作成。
如對本裁定抗告，須於裁定送達後十日之不變期間內，向本院提
出抗告狀。
中    華    民    國    98    年    6     月    11    日
                              書記官  張馨文


司法院資訊處製作；財團法人民間司法改革基金會備份。
